臺灣臺北地方法院刑事判決　　　　　　　93年度訴字第1557號
公　訴　人　臺灣臺北地方法院檢察署檢察官
被　　　告　丙○○
上列被告因違反稅捐稽徵法案件，經檢察官聲請以簡易判決處刑
（ 93年度偵字第11024號），茲本院認不宜逕以簡易判決處刑，
爰改依通常程序審理，嗣因被告就被訴事實為有罪之陳述，經本
院告知簡式審判程序意旨，並聽取公訴人及被告之意見後，本院
合議庭裁定由受命法官獨任依簡式審判程序審理，判決如下：
    主  文
丙○○共同行使從事業務之人，明知為不實之事項，而登載於其
業務上作成之文書，足以生損害於公眾及他人，處有期徒刑肆月
，如易科罰金，以佰元折算壹日，緩刑貳年。
    事  實
一、丙○○與乙○○（通緝中，本院另行審結）同係設於台北市
    萬華區○○街58號5 樓之5 「易承廣告有限公司」（下稱易
    承公司）之實際負責人，負有製作「各類所得扣繳暨免扣繳
    憑單」之附隨業務之責，為從事業務之人，其明知甲○○於
    民國89年間均未在易承公司任職領薪，竟於89年12月底利用
    不知情之成年會計人員，將甲○○自89年1 月起至同年12月
    止在易承公司任職，支領薪資新台幣（下同）193000元之不
    實事項，登載於業務上作成之「89年度各類所得扣繳暨免扣
    繳憑單」之文書上，並據以製作納稅義務人易承公司89年度
    營利事業所得稅結算申報書，而於90年3 月30日持向財政部
    台北市國稅局提出申報以供查核而行使（未造成逃漏營利事
    業所得稅之結果，詳理由所述），足以生損害於財政部台北
    市國稅局對稅捐管理之正確及甲○○。
二、案經甲○○訴由台北市政府警察局萬華分局報請台灣台北地
    方法院檢察署檢察官聲請以簡易判決處刑。
    理  由
壹、程序方面：
    按本件被告丙○○所犯係死刑、無期徒刑、最輕本刑為三年
    以上有期徒刑以外之罪，其於準備程序就前揭被訴事實為有
    罪之陳述，經受命法官告知簡式審判程序之旨，並聽取其與
    公訴人之意見後，本院認無不得或不宜改依簡式審判程序進
    行之處，爰依刑事訴訟法第273 條之1 第1 項、第284 條之
    1 ，裁定本件由受命法官獨任進行簡式審判程序，合先敘明
    。
貳、實體方面：
一、訊據被告對於右揭犯罪事實坦承不諱，核與證人即告訴人甲
    ○○及易承公司名義負責人蕭名芳於警詢、偵查時證述綦詳
    （見偵查卷第52、23頁），復有易承公司89年度營利事業所
    得稅結算申報書、扣繳暨免扣繳憑單、台北市政府營利事業
    登記證（北市建一公司(87)字第408723號）、經濟部公司執
    照（北市建商字第00408723號）、財政部台灣省北區國稅局
    89年度綜合所得稅各類所得資料清單（見偵查卷第8 至14、
    21、72頁）各1 份附卷可稽，是依前述補強證據，足資擔保
    被告於本院審理時所為前開任意性自白具有相當程度之真實
    性，而得使本院確信被告前述自白與事實相符。揆諸刑事訴
    訟法第156 條第1 項「被告之自白，非出於強暴、脅迫、利
    誘、詐欺、違法羈押或其他不正之方法，且與事實相符者，
    得為證據」及第2 項「被告之自白，不得作為有罪判決之唯
    一證據，仍應調查其他必要之證據，以察其是否與事實相符
    」規定，本院自得採為論科之依據。從而，本件事證明確，
    被告之犯行堪以認定，應予依法論科。
二、按商業會計法所稱之商業會計憑證，分為原始憑證及記帳憑
    證，所謂原始憑證，係指證明事項之經過，而為造具記帳憑
    證所根據之憑證，計有外來憑證、對外憑證、內部憑證三類
    ，記帳憑證則係指證明處理會計事項人員之責任而為記帳所
    根據之憑證而言，有收入憑證、支出憑證及轉帳憑證三類，
    此觀諸商業會計法第15條之規定自明，所得稅扣繳義務人依
    所得稅法第89條第3 項或同法第92條規定，填發扣繳憑單，
    旨在使稅捐稽徵機關蒐集及掌握課稅資料，以利稅捐稽徵。
    就營利事業所得稅核課而言，依營利事業所得稅查核準則第
    71條第11款規定，薪資支出之原始憑證，為收據或簽收之名
    冊，其由工會或合作社出具之收據，應另付工人之印領清冊
    ，職工薪資如係送交銀行分別存入各該職工帳戶者，應以銀
    行蓋章證明存入之清單予以認定，則員工薪資之各類所得扣
    繳暨免扣繳憑單，僅係證明全年度支付員工薪資及代為扣繳
    綜合所得稅之情形，為徵、繳雙方課徵與申報綜合所得稅之
    依據，既非造具記帳憑證所根據之憑證（原始憑證），亦非
    證明處理會計事項人員之責任而為記帳所根據之憑證（記帳
    憑證），自非商業會計法第15條所規定之商業會計憑證（最
    高法院91年度台上字第7172、7411號裁判意旨參照）。準此
    ，各類所得扣繳暨免扣繳憑單係由扣繳義務人依所得稅法第
    92條規定所製作之單據，為業務上製作之文書，甚為明確；
    又填寫營業稅結算申報書之行為，因刑法第215 條所謂業務
    上登載不實之文書，乃指基於業務關係，明知為不實之事項
    而登載於其等業務上作成之文書而言，公司、行號向稅捐機
    關申報稅捐，係履行其公法上納稅之義務，並非業務行為，
    是公司、行號填寫之申報書，並非證明會計事項之會計憑證
    ，尚無成立刑法第215 條之業務上文書登載不實罪及修正前
    商業會計法第66條第1 款之填製不實會計憑證罪之餘地（最
    高法院84年度台上字第5999號及74年度台上字第3953號裁判
    可資參照）。
三、查被告既為易承公司之實際負責人，竟利用不知情之成年會
    計師於其業務上作成之89年度之各類所得扣繳暨免扣繳憑單
    上，虛列登載告訴人甲○○薪資所得之不實事項，並持向財
    政部台北市國稅局申報稅捐，足以生損害於稅捐稽徵機關對
    於稅捐管理之正確性及告訴人甲○○。核被告所為，係犯刑
    法第216 條、第215 條之行使業務上登載不實文書罪。其業
    務上登載不實文書之低度行為，為行使業務上登載不實文書
    之高度行為所吸收，不另論罪。被告與乙○○就上開犯行有
    犯意聯絡及行為分擔，為共同正犯。其利用不知情之成年會
    計師事務所成年人員為上開犯行，係間接正犯。爰審酌被告
    並無任何前科，有台灣高等法院被告全國前案紀錄表1 份在
    卷可佐，素行良好，其因一時失慮，以登載不實扣繳憑單之
    方式，虛列公司之支出，增加營業成本，所為已經造成納稅
    義務人、稅捐稽關稽徵稅務正確性之損害，固無足取；惟考
    量其事後坦承犯行，態度良好，深具悔意及犯罪動機、手段
    等一切情狀，量處如主文所示之刑，並諭知易科罰金之折算
    標準，以資懲儆。查被告前未曾受有期徒刑以上刑之宣告，
    有上開前案紀錄可參，其於犯罪後已賠償告訴人之損失，並
    按期繳納財政部台北市國稅局罰鍰，有本院公務電話紀錄1
    紙及罰鍰繳款書暨存款收據附卷可按，足見被告經此罪刑之
    宣告後，當知所警惕，而無再犯之虞，本院認為前開對其宣
    告之刑，以暫不執行為適當，爰併予諭知緩刑2 年，以啟自
    新。
四、公訴意旨另以：被告乃公司法上之公司負責人，亦為易承公
    司從事申報稅捐業務之人，竟基於逃漏稅捐之犯意，以製作
    不實之各類所得扣繳暨免扣繳憑單，使之營業成本增加，營
    利所得減少，並持向財政部台北市國稅局申報易承公司89年
    度營利事業所得稅，以此方法逃漏稅捐，因認被告亦涉犯稅
    捐稽徵法第43條之幫助納稅義務人以不正當方法逃漏稅捐之
    罪嫌（公訴意旨認係違反稅捐稽徵法第47條第1 款、第41條
    之罪嫌，然因被告並非公司法規定之公司負責人，即非轉嫁
    之對象，核與第47條第1 款規定不符，業據蒞庭檢察官當庭
    變更起訴法條）。惟按犯罪事實，應依證據認定之，無證據
    不得推定其犯罪事實，刑事訴訟法第154 條定第2 項定有明
    文；又認定不利於被告之事實，須依積極證據，苟積極證據
    不足為不利於被告事實認定時，即應為有利於被告之認定，
    更不必有何有利之證據。次按稅捐稽徵法第41條，係結果犯
    ，故無處罰未遂犯之規定，必納稅義務人使用欺罔之手段為
    逃漏稅捐之方法並因而造成逃漏稅捐之結果，始屬相當（最
    高法院30年上字第816 號判例、70年度台上字第2842號裁判
    可資參照）。經查，本院向財政部台北市國稅局函查關於易
    承公司89年度如浮報甲○○薪資所得其逃漏之稅額若干之結
    果，據該局93年12月20財北國稅審3 字第0930246203號函覆
    稱：易承公司89年度營利事業所得稅依所得稅法第83條規定
    按同業利潤標準核定，因此，若虛報甲○○薪資193000元屬
    實，仍無逃漏營利事業所得稅額等語，有該函附卷可稽，是
    雖易承公司89年度虛報甲○○之薪資，惟不影響其該年度營
    利事業所得稅之核定額，未致生逃漏稅捐結果，所為與稅捐
    稽徵法第41條之犯罪構成要件未合，復查無其他積極證據足
    以證明被告有違反稅捐稽徵法之犯行，已據公訴檢察官當庭
    減縮起訴之犯罪事實，原應為無罪判決之諭知，然此部分與
    被告上開行使業務登載不實罪部分，檢察官認有牽連犯之裁
    判上一罪關係（見本院93年12月24日準備程序筆錄），爰不
    另為無罪之諭知，附此敘明。
據上論斷，應依刑事訴訟法第452 條、第299 條第1 項前段、第
273 條之1 第1 項，刑法第28條、第216 條、第215 條、第41條
第1 項前段、第74條第1 款，罰金罰鍰提高標準條例第1 條前段
、第2 條之規定，判決如主文。
本案經檢察官張智堯到庭執行職務。
中　　華　　民　　國　　94　　年　　1 　　月　　20　　日
                       刑事第十三庭  法  官  鍾素鳳
右正本證明與原本無異。
如不服本判決，應於判決送達後十日內向本院提出上訴狀（應抄
附繕本）。告訴人或被害人如對於本判決不服者，應具備理由請
求檢察官上訴，其上訴期間之計算係以檢察官收受判決正本之日
期為準。
                                     書記官  朱良燦
中　　華　　民　　國　　94　　年　　1 　　月　　20　　日
附錄本判決論罪之法條：
刑法第215條
    從事業務之人，明知為不實之事項，而登載於其業務上作成
    之文書，足以生損害於公眾或他人者，處三年以下有期徒刑
    、拘役或五百元以下罰金。
刑法第216條
    行使第二百十條至第二百十五條之文書者，依偽造、變造文
    書或登載不實事項或使登載不實事項之規定處斷。
